【裁判字號】    86,簡上,33
【裁判日期】    890301
【裁判案由】    排除侵害
【裁判全文】
臺灣苗栗地方法院民事判決  八十六年度簡上字第三十三號
    上  訴  人  甲○○
    訴訟代理人  魏早炳律師
                陳恩民律師
                李克欣律師
    右  三  人
    複  代理人  魏世清      住.
    被上訴人    乙○○      住台北市○○區○○街一三０巷十七號四樓
右當事人間請求排除侵害事件，上訴人對於中華民國八十六年十月二十日本院苗栗簡易庭八
十六年度苗簡字第二六八號第一審判決提起上訴，本院判決如左：
    主      文
原判決廢棄。
上訴人應將坐落苗栗縣後龍鎮○○○段第三五六－一○地號土地內如附圖（一）即內政部土
地測量局民國八十七年三月二十三日鑑定圖ＤＭＮＰＤ點連接線所示區域，面積肆拾捌平方
公尺土地上之地上物拆除，將土地交還被上訴人。
被上訴人在第一審其餘之訴及假執行之聲請均駁回。
第一、二審訴訟費用由上訴人負擔十分之三，餘由被上訴人負擔。
    事      實
甲、上訴人方面：
一、聲明：
  （一）原判決廢棄。
  （二）前開廢棄部分，被上訴人在第一審之訴及其假執行之聲請均駁回。
  （三）第一、二審訴訟費用由被上訴人負擔。
二、陳述：除與原判決記載相同者，茲引用之外，補稱略以：上訴人否認曾越界占用被上訴
          人之土地，本件系爭土地於分割時，曾經鑑測界址，並依所鑑界址使用迄今，上
          訴人絕未超占被上訴人之土地。
三、證據：引用原審之立証方法。
乙、被上訴人方面：
一、聲明：
  （一）請求駁回上訴人之上訴。
  （二）第一、二審訴訟費用由上訴人負擔。
二、陳述：除與原判決記載相同者，茲引用之外，補稱略以：被上訴人之系爭土地與上訴人
          之土地原為共有，嗣經分割，分割後被上訴人曾申請竹南地政事務所及苗栗縣政
          府地政科分別測量結果，上訴人確有占用被上訴人之系爭土地，其面積恰與原審
          法院判決所示相同，獨內政部土地測量局測量結果卻與他機關不同，足証原審囑
          地政事務所測量之結果為正確。
三、證據：除引用原審之立証方法外，另聲請本院再囑託他地政機關測量。
丙、本院依職權囑託內政部土地測量局（原臺灣省地政處土地測量局）勘測系爭土地並製作
    鑑定書圖附卷。
    理      由
一、本件被上訴人於原審起訴主張坐落苗栗縣後龍鎮○○○段第三五六─二地號、第三五六
    ─一０地號土地為其所有，其中如附圖（二）所示著黃色部分，面積四十三平方公尺；
    著綠色部分、面積一一○平方公尺土地，被告無正當權源，竟占有並於附圖所示著黃色
    部分，搭建鐵皮屋、水塔、浴室等；復於附圖所示著綠色部分，種植林木等地上物，為
    此，爰依物上請求權之法律關係，訴請被告拆除地上物並交還系爭土地，並願供擔保請
    准宣告假執行。上訴人則以並未占有被上訴人土地，緣系爭土地係因分割而取得，分割
    時曾經鑑界，鑑界後上訴人即依所定界址使用迄今，並未有占用被上訴人土地之情事等
    語置辯，而求為判決駁回被上訴人之訴及其假執行之聲請，及如受不利之判決，願供擔
    保請免為假執行。
二、本件上訴人所栽種之林木位置，確有占用被上訴人所有之坐落苗栗縣後龍鎮○○○段三
    五六－一○地號土地，如內政部土地測量局民國八十七年三月二十三日鑑測所製作之鑑
    定圖內ＤＭＮＰＤ點連接線所示區域，面積四十八平方公尺之情（惟未占用同段三五六
    －二地號土地），業據本院會同內政部土地測量局測量人員履勘鑑測明確，並製有鑑定
    書圖各乙份在卷可資佐証，是上訴人所辯，其所有之林木並無占用被上訴人所有土地等
    詞，並不可採。另被上訴人雖主張上訴人所占用其所有土地之位置及面積，並非如內政
    部土地測量局所鑑測之四十八平方公尺而已，應如原審囑託竹南地政事務所所測量製作
    之複丈成果圖即附圖（二）之黃色及綠色所示共一五三平方公尺，始為正確云云。惟查
    內政部土地測量局測量人員乃係使用精密電子測距經緯儀，在系爭土地附近施測圖根點
    ，並經計算檢核閉合後，作為該區測量界址之控制點，然後以各圖根點為基點，使用上
    列儀器分別施測系爭土地及附近各界址點，並計算其坐標值，將各點施測計算之數值坐
    標輸入電腦，經自動繪圖儀展繪於鑑測原圖上，再依據苗栗縣竹南地政事務所保管之地
    籍圖謄繪本件系爭土地及附近之地籍圖經界線，而與前項實測圖校對檢核後測定於鑑測
    原圖上，作成鑑定圖（即附圖一所示）。參以前開鑑測方法既已檢測各基準點間之方向
    、距離、相關位置及各基準點與四鄰之界址點間之方向、距離、相關位置均相符，而前
    開施測方法應係目前國內最精密最進步之測量方法，本院認上開鑑定圖鑑測所得之成果
    圖應較竹南地政事務所鑑測所得為精確，其鑑測結果應可採信。且本件經本院於八十七
    年三月二十三日會同內政部土地測量局（當時尚未改制，其機關全銜為臺灣省政府地政
    處土地測量局）測量人員當場實施履勘鑑測，因內政部土地測量局測量人員發現重劃區
    地籍圖與村莊保留土地地籍圖經界線不符，迭經該機關函文竹南地政事務所，再轉苗栗
    縣政府查明訂正，致鑑定書圖遲至八十八年十一月五日始函送本院，俱有往返函文在卷
    可稽。是可知原地籍圖經界線既有不符，可能因而導致原審囑託鑑測之結果出現誤差，
    被上訴人猶執陳詞爭執原審之測量結果始為正確，委無可採。復參以台灣地區現有重測
    前之舊地籍圖，多係日據時期所遺留之地籍副圖，由於當初謄繪技術之差異、測量技術
    之不精，以及摺疊斷痕等關係，產生諸多圖地不合之現象。為解決此問題，土地法於民
    國六十四年七月二十四日修正增訂有關地籍圖重測之規定。依土地法第四十六條之一及
    同條之二第一項暨第四十七條授權中央地政機關所訂之地籍測量實施規則第二百十二條
    規定主旨，在以較新科學方法，更新測量技術和儀器，普收測量整理實效，使地籍登記
    趨於正確，以杜糾紛。縱其重測之面積數量較重測前登記面積減少，仍應以較新及精密
    測量所得之重測面積為準，殊難據此要求回復重測前登記之土地面積數量，並要求鄰地
    交付較重測前登記面積多出部份之土地，否則即與政府實施地籍重測，以糾正舊地籍不
    正確之立法意旨有違（最高法院六十九年台上字第三四二六號判決參照），益徵本件自
    應以內政部土地測量局之鑑測結果為可採，應無疑義。從而被上訴人本於物上請求權為
    基礎，請求被上訴人將坐落苗栗縣後龍鎮○○○段第三五六－一○地號土地內如附圖（
    一）內政部土地測量局鑑定圖ＤＭＮＰＤ點連接線所示區域，面積四十八平方公尺土地
    上之地上物拆除，將土地交還被上訴人，洵有理由，應予准許。至被上訴人於原審逾此
    部分之請求，則無理由，應予駁回，該部分假執行之聲請，因訴之駁回，已失所附麗，
    應併予駁回。本件原審本於竹南地政事務所鑑測結果有誤之成果圖，遽准被上訴人於原
    審之請求，尚有未當，上訴人上訴意旨據以指摘原判決不當，求予廢棄，為有理由，應
    由本院予以廢棄改判如主文所示，始為允當。至兩造當事人雖於原審均聲明願供擔保，
    請准宣告准為假執行及免為假執行，就被上訴人勝訴部分，因本判決已為終審判決，無
    再為宣告之必要，附此敘明。
三、本案事證已臻明確，兩造其餘主張陳述及所提之證據，於判決結果不生影響，爰不再逐
    一審酌論列，附此敘明。
四、據上論結，本件上訴為有理由，依民事訴訟法第四百三十六條之一第三項、第四百五十
    條、第七十九條但書，判決如主文。
中        華        民        國   八十九   年      三       月      一       日
                              臺灣苗栗地方法院民事庭
~B審判長法官  許瑞助
~B      法官  卓進仕
~B      法官  黃桂興
右為正本係照原本作成
本判決不得上訴
~B法院書記官  游智凱
中        華        民        國   八十九   年      三       月      一       日


司法院資訊處製作；財團法人民間司法改革基金會備份。
